【裁判字號】    96,簡上,283
【裁判日期】    970408
【裁判案由】    給付票款
【裁判全文】
臺灣臺中地方法院民事判決             96年度簡上字第283號
上  訴  人  乙○○
被上訴人    甲○○
上列當事人間請求給付票款事件，上訴人對於民國96年8月31日
本院臺中簡易庭96年度中簡字第4525號第一審判決提起上訴，本
院合議庭於民國97年3月21日言詞辯論終結，判決如下：
    主      文
上訴駁回。
第二審訴訟費用由上訴人負擔。
    事實及理由
壹、兩造爭執要旨：
  一、被上訴人（即第一審原告）部分：
    (一)於原審起訴主張：其執有上訴人所簽發發票日民國96年
        4月20日、付款人台中縣大里市農會東榮辦事處、面額
        新臺幣（下同）30萬元、支票號碼AC0000000、帳號000
        000000之票據1紙（以下稱系爭支票），未料於96年4月
        20日、同年5月7日提示均遭退票，爰依票據關係，請求
        上訴人給付票款30萬元。而原審為被上訴人勝訴之判決
        。
    (二)於本院聲明：1.上訴駁回；2.上訴費用由上訴人負擔。
        而其陳述除與原判決所載相同者茲予引用外，補稱：上
        訴人之父薛清松於95年9月20日持系爭支票向被上訴人
        借款30萬元，被上訴人有問薛清松為何不簽發自己之支
        票而要用上訴人之支票，薛清松表示其從事建築模板生
        意需要資金週轉，有徵求上訴人同意使用其支票。而且
        系爭支票退票後，被上訴人多次前往台中市○區○○路
        107號4樓催討，談及系爭票據如何處理償還，上訴人均
        在場，其亦知悉薛清松持用其支票向他人借款週轉，今
        支票跳票，上訴人謊稱其父親盜用支票，顯係卸責之詞
        等語。
  二、上訴人（即第一審被告）部分：
    (一)其於第一審言詞辯論期日未到場，亦未提出書狀為任何
        聲明或陳述。
    (二)於本院聲明：1.原判決廢棄；2.駁回被上訴人於第一審
        之訴；3.上訴費用由被上訴人負擔。其上訴理由略謂：
        上訴人之父薛清松未經其同意，擅自盜用印章簽發系爭
        支票，並持之向被上訴人借錢，其不必負發票人責任；
        且其已向臺灣臺中地方法院檢察署提出薛清松涉犯偽造
        有價證券罪嫌之告訴，而薛清松於檢察官偵查時坦承偽
        簽系爭支票等語。
貳、得心證之理由：
  一、被上訴人主張上訴人之父薛清松於95年9月20日持系爭支
      票向被上訴人借款30萬元，而該支票於96年4月20日、同
      年5月7日提示均遭退票之事實，業據被上訴人提出系爭支
      票及退票理由單影本為證，而上訴人對此情不為爭執，故
      足信為真正。
  二、上訴人辯稱其父薛清松未經其同意即擅自盜用上訴人之印
      章而偽造系爭支票，其不必負發票人責任云云。本院為此
      多次通知上訴人之父薛清松到庭作證，但薛清松均因無法
      通知而未到庭。而上訴人所述其已向臺灣臺中地方法院檢
      察署提出薛清松涉犯偽造有價證券罪嫌之告訴，薛清松於
      檢察官偵查時坦承偽簽支票等情，雖經本院調閱該偵查卷
      宗查核無誤，惟查：
    1.上訴人之父薛清松係從事建築模板生意，業經上訴人陳明
      在卷。而薛清松曾經請領支票使用，惟於91年4月19日經
      公告拒絕往來，此有台灣票據交換所台中市分所96年12月
      24日台票中字第961079號函在卷可稽。
    2.上訴人所有台中縣大里市農會帳號000000000之支票存款
      帳戶，係於92年4月18日開戶，而自開戶起迄96年1月18日
      止，共領用325張支票（即先後領用13本，每本25張），
      其中兌現278張，贖回收回33張，未用4張，此有大里市農
      會96年12月20日里農信字第0960004105號函檢送之領用票
      據回籠狀況查詢資料及該帳戶存摺類帳號交易明細表附卷
      足參。
    3.上訴人雖陳稱因要作生意而開立系爭支票存款帳戶。惟查
      ，上訴人自承其於92年5月間退伍，且退伍後即在台中工
      業區之天源義記機械股份有限公司工作（參見本院97年2
      月20日準備程序筆錄），則上訴人於92年4月18日開立該
      支票存款帳戶當時，其尚在軍中服役，且退伍後並未實際
      經營生意，故所述是因作生意始開立該帳戶云云，即非可
      採。而反觀上訴人之父薛清松係從事建築模板生意，其於
      91年4月19日經票據交換所公告拒絕往來後，因無支票可
      用，於支付款項或資金調度上，均會產生相當程度之困擾
      ，故薛清松需要支票存款帳戶供其生意往來使用，即屬當
      然。茲審酌上訴人開立系爭支票存款帳戶當時尚在軍中服
      役，其並無使用支票之迫切需要，且於親自開立該支票存
      款帳戶後，不曾使用過任何支票，而該帳戶於退票前曾領
      用多達325張支票，亦兌現多達278張，顯見上訴人開立該
      支票存款帳戶，目的即是為提供予其父薛清松使用。準此
      而言，薛清松於第二次以後之領用支票，及以上訴人名義
      簽發支票等行為，應認為均經上訴人之概括授權。從而，
      上訴人對薛清松以上訴人名義簽發之支票，自應負發票人
      責任。
  三、按在票據上簽名者，依票上所載文義負責；票據上之簽名
      ，得以蓋章代之；發票人應照支票文義擔保支票之支付，
      票據法第5條第1項、第6條、第126條分別定有明文。準此
      ，被上訴人依票據法律關係，請求上訴人給付票款30萬元
      ，為有理由，應予准許。原審為被上訴人勝訴判決，核無
      不合。上訴意旨指摘原判決不當，聲明廢棄改判，為無理
      由，應予駁回。
參、結論：本件上訴為無理由，依民事訴訟法第436條之1第3項
    、第449條第1項、第78條，判決如主文。
中    華    民    國    97    年    4     月    8     日
                  民事第三庭  審判長法  官  林洲富
                                    法  官  謝慧敏
                                    法  官  游文科
正本證明與原本無異。
本判決不得上訴。
中    華    民    國    97    年    4     月    8     日
                                    書記官   謝坤冀


司法院資訊處製作；財團法人民間司法改革基金會備份。
